【裁判字號】    91,附民,501
【裁判日期】    920317
【裁判案由】    侵占
【裁判全文】
臺灣高雄地方法院刑事附帶民事判決                九十一年度附民字第五一號
    原      告  全虹企業股份有限公司
    法定代理人  林村田
    訴訟代理人  乙○○
    被      告  甲○○
右列被告因九十一年度易字第二九四七號侵占案件，經原告提起附帶民事訴訟，本院
判決如左：
    主  文
被告應給付原告新台幣參拾陸萬壹仟陸佰元及自民國九十一年十月十七日起至清償日
止，按年息百分之五計算之利息。
訴訟費用由被告負擔。
本判決第一項於原告以新台幣拾貳萬零伍佰元供擔保後，得假執行。但被告如於假執
行程序實施前，以新台幣參拾陸萬壹仟陸佰元為原告預供擔保後，得免為假執行。
    事  實
壹、原告方面：
  一、聲明：
  （一）請求判決被告應給付原告新臺幣（下同）三十六萬一千六百元，並自起訴狀
        繕本送達翌日起至清償日止按週年利率百分之五計算之利息。
  （二）並願供擔保請准宣告假執行。
  二、陳述：
      甲○○為原告公司高雄青年店之店長，負責該門市之經營，及財務管理，依公
司之規定，應將每日所收貨款於當日十五時三十分許匯入總公司所指定之帳戶
      內，僅可留存約三千元做為門市以找零之用，惟被告於九十一年一月二十一日
      違反前項職務之規定，未將販售商品所收之貨款匯入指定帳戶內，竟意圖為自
      己不法所有，而侵占該日之貨款，並於一月二十二日經總公司盤點時發現，甲
      ○○亦坦承不諱，未料事後均避不見面，爰依民法第一百八十四條第一項後段
      規定請求賠償如聲明所示。
  三、證據：引用本院九十一年度易字第二九四七號刑事判決卷宗內之証據。
貳、被告方面：
  一、聲明：
  （一）請求判決原告之訴及假執行之聲請均駁回。
  （二）並願供擔保，請求免為假執行。
  二、陳述：
      伊並沒有侵占，當初是友人「陳慶峰」表示要幫忙賣手機，但陸續向伊拿四十
      一支手機後，就不跟伊聯絡，伊有聯絡「陳慶峰」，但無法找到人等語。
  三、證據：引用本院九十一年度易字第二九四七號刑事判決卷宗內之証據。
    理  由
壹、兩造爭執要點：
    本件原告主張被告於九十一年一月間調至高雄鳳山青年店並擔任店長，負責貨品
    銷售、帳務管理等職務，且公司規定每日之營業所得除留約三千元做為零用外，
    其餘均需於當日做成日報表傳真回總公司，且需將當日所得收入匯入總公司所指
    定之帳戶內，然於九十一年一月二十三日經總公司查悉鳳山青年店於九十一年一
    月二十一日當日及前一日之營業額共為三十七萬八千九百零八元，但二十三日總
    公司僅收到被告所匯款之一萬七千三百零八元，其餘三十六萬一千六百元則均遭
    被告侵占，被告負有侵權行為損害賠償責任，爰依民法侵權行為之法律規定，請
    求被告應給付原告公司三十六萬一千六百元，及自九十一年十月十六日起至清償
    日止，按年息百分之五計算之利息。被告固不否認於九十一年一月起擔任原告公
    司高雄鳳山青年店之店長，並負責銷售及帳務管理等職務，且未將三十六萬一千
    六百元之貨款匯回公司，惟否認有何侵占犯行，原因係其陸續將四十一支手機交
    予友人「陳慶峰」販售，事後無法聯絡到陳慶峰，且陳慶峰未支付貨款等語，資
    為抗辯。
貳、得心證之理由：
  一、本件原告主張：被告於八十八年十月十一日前往原告公司應徵，擔任門市人員
      ，並於九十一年一月調至高雄鳳山青年店擔任店長一職，負責貨物銷售及帳務
      管理等職務，並據公司規定貨物均須以現金或信用卡進行交易，貨款並不得拖
      欠，且各門市部每日貨款扣除所留之零用金之外，均須匯入原告公司指定之帳
      戶內，然於九十一年一月二十一日所結存之金額共為三十七萬八千九百零八元
      ，被告並未匯入公司帳戶內，迄於二十三日僅匯入一萬七千三百零八元，共有
      三十六萬一千六百元之款項未匯回總公司，被告並為隱瞞公司此情，而在其職
      務上所製作之結帳後現金日報表虛偽記載現金收入，並將該資料傳回公司等事
      實，為被告所不否認，並有原告提出之被告任職於原告公司之新進人員應徵資
      料表、試用同意書、免稅額申請表、職前介紹檢查表、報到程序單、原告公司
      之高雄青年店九十一年一月二十一日、二十二日之結帳後現金日報表、存貨明
      細表、庫存明細帳等資料影本為證，足堪信實，而得採信。
  二、本件主要之爭點在於被告是否確有侵占前開貨款之行為。經查：
  （一）本件被告空言辯稱將四十一支行動電話交予往來已一年多，但真實姓名、年
        籍均不詳自稱為「陳慶峰」之友人云云，惟無法提出任何確實證據以實其說
        。並查，被告於警詢中先陳稱：伊於九十一年一月份在全虹公司高雄青年店
        擔任店長期間，因有一位客人於該月期間陸續向伊購買手機共四十一支，且
  均沒有付錢，所以才會欠公司該筆錢，伊與該名客人並沒有關係，只是一般
        客人等語（見偵查卷第二頁背面調查筆錄）。但於本院調查時坦陳稱：依公
        司規定，買賣手機之程序，要一手交錢一手交貨，並不可以簽帳月底付錢方
        式購買手機等語明確，但卻另陳稱：伊確實未將前開金額繳回公司，是因有
        一名客人叫做「陳慶峰」跟伊買手機，前後加起來共四十幾支手機，陳慶峰
        均沒有付貨款，是因陳慶峰跟伊往來一年多，陳慶峰為讓伊作業績，幫伊賣
        手機，故未先向陳慶峰收取手機費用，陳慶峰幫伊買賣手機，並未簽立任何
        資料等語。是被告先陳稱前開積欠公司之金額是販售行動電話予客人，客人
        未付款之費用，但於本院調查時則改稱，該筆費用是往來一年多的友人「陳
        慶峰」幫伊販售行動電話，但該名友人未支付貨款而積欠，先後所陳相歧，
        顯有可疑，且被告並坦承是陸續將四十多支的行動電話交予該名友人，既然
        之前所交付之行動電話貨款已未支付貨款，被告又為何毫無保留繼續交付行
        動電話予陳慶峰？此亦與常情相悖，再據被告當庭所提出之民國八十八年五
        月一日臺灣時報之簡報影本一紙，其上登載遺失身分證Ｚ00000000
        0號作廢陳慶峰等內容，並稱：伊有用行動電話跟陳慶峰聯絡催討費用，但
        伊不記得陳慶峰的行動電話號碼，但伊有前往林園找過陳慶峰，但並不是跟
        伊買手機的那個人等語，即細鐸被告前開所陳，被告已稱「陳慶峰」並未留
        下任何住所等聯絡資料，那如何能到林園鄉找到「陳慶峰」？縱使派出所人
        員調出「陳慶峰」之口卡資料，被告顯可從口卡資料上之相片看出並非與伊
        往來之陳慶峰，又何須再前往林園鄉找陳慶峰？且被告與「陳慶峰」間有一
        年多的生意往來，既然連最基本的聯絡電話都無法提出，是被告前開所陳不
        僅與經驗法則不符，且所述矛盾，實不足採信。且被告當庭表明「陳慶峰」
        之聯絡電話資料均置於全虹公司高雄鳳山青年店內，惟證人即全虹公司會計
        游素貞表示已經查看過，鳳山青年店內並未留下被告所留之資料等語甚明。
        （見本院九十二年三月五日審判筆錄）
  （二）又查，據全虹公司之規定，各門市部每日均需將所出售之行動電話種類與金
        額輸入電腦後列印報表並繳回總公司，除留下三千元作為零用金外，其餘金
        額均需匯入總公司之帳戶內，由總公司進行比對，被告之員工代號為三五四
        二號，公司於九十一年一月二十三日發現高雄鳳山青年店於九十一年一月二
        十一日當天營業額為三十六萬一千五百零三元，前一天所結存金額為一萬七
        千四百零五元，合計金額為三十七萬八千九百零八元，但於九十一年一月二
        十三日當天，總公司僅收到一萬七千三百零八元之款項，當天與被告聯絡，
        被告原表示下午另行匯款，但事後均未匯款等情，業據證人即全虹公司內勤
        主管游素貞在庭證述甚明，且被告所侵占之金額總數共為三十六萬一千六百
        元，係據被告於九十一年一月二十一日所製作之結帳後現金日報表，該日報
        表記載：於二十日經營結存一萬七千四百零五元，被告於二十一日匯入一萬
        五千元予全虹公司，而該日銷售之商品ＰＴ八二五０ＣＵＩ行動電話共四十
        筆交易、單價為八千七百元、商品編號ＰＴ—三三一０ＣＵＩ行動電話共三
        筆交易、單價為四千五百元（行動電話出售所得現金共三十六萬一千五百元
        ），商品編號Ａ９—０４ＢＣ１６之手機吊飾僅一筆交易（售價三十三元）
        ，以及和信專案（內含有編號ＰＴ—八二五０ＣＵＩ行動電話、編號ＫＧ—
        ＳＩＭＳＣ之ＳＩＭ卡、編號ＰＴ—八二五０Ｙ１ＧＮ、ＹＩＣＯ之行動電
        話外殼）三筆交易，經特價優惠後為四千九百九十元，共計為一萬四千九百
        七十元等情，有證人即全虹公司之內勤主管游素貞在庭證述甚明（見刑事卷
        九十一年十月八日訊問筆錄、九十二年三月五日審理筆錄），復有高雄青年
        ９１０１２１（星期一）結帳後現今日報表、交易型態、高雄青年９１０１
        ２２（星期二）結帳後現今日報表（交易型態）、高雄青年存貨明細表、存
        貨類別統計表、庫存明細表等資料各一份均附卷足憑，是一月二十一日全虹
        公司高雄青年店之收入加計前日所留存之二千四百零五元及當日所得共三十
        六萬一千五百零三元，共為三十七萬八千九百零八元，再扣除被告於一月二
        十二日所匯與全虹公司之一萬七千三百零八元，則被告尚有三十六萬一千六
        百元未提出，是據被告所製作之日報表所呈，被告顯於一月二十一日當天將
        該四十支行動電話交予友人「陳慶峰」，但被告卻稱是陸續將前開行動電話
        交予陳慶峰，事證資料顯與被告所述不符，又另計被告所售出之手機吊飾與
        和信專案折價款，及所留二千四百零五元之金額共為一萬七千四百零八元，
        但被告僅匯一萬七千三百零八元予全虹公司，顯見除被告所稱交予友人「陳
        慶峰」之行動電話外，尚有其他商品交易之貨款未匯予總公司，是被告所辯
        ，應屬空言狡辯，不足採信。
  （三）綜上所述，本件被告擔任全虹公司高雄青年店之店長，負責貨物之銷售及帳
        務管理，為謀己利擅自侵占所持有應繳付予公司之貨款，顯然故意不法侵害
        他人權利，並致原告受有損害，為此，原告爰依民法第一百八十四條第一項
        前段侵權行為之法律規定，請求被告給付原告如主文第一項所示之金額及自
        起訴狀繕本送達翌日即九十一年十月十七日起，至清償日止，按年息百分之
        五計算之利息，為有理由，應予准予。
參、假執行之宣告：
    兩造均陳明願供擔保請求宣告假執行或免為假執行，爰分別酌定相當擔保金額，
    予以准許。
肆、結論：本件原告之訴為有理由，應依刑事訴訟法第四百九十一條第十款、第五百
    零二條第二項，民事訴訟法第七十八條、第三百九十條第二項、第三百九十二條
    ，判決如主文。
中      華      民      國    九十二    年      三      月     十七     日
                  臺灣高雄地方法院刑事第三庭
                            法  官  程克琳
右正本證明與原本無異
對於本判決如有不服，應於送達後十日內，向本院提出上訴狀，但非對刑事訴訟之判
決有上訴時，不得上訴。
                              書記官  梁瑜玲
中    華    民    國      九十二      年      三      月      二十      日


司法院資訊處製作；財團法人民間司法改革基金會備份。
